【裁判字號】    88,重上更(三),258
【裁判日期】    890315
【裁判案由】    毒品危害防制條例等
【裁判全文】
臺灣高等法院刑事判決                  八十八年度重上更(三)字第二五八號
    上  訴  人  臺灣板橋地方法院檢察署檢察官
    上  訴  人
    即  被  告  甲○○
    選任辯護人  蘭超群  律師
右上訴人，因被告毒品危害防制條例等案件，不服臺灣板橋地方法院，八十三年度訴
字第四四四號，中華民國八十三年六月二十四日第一審判決（起訴案號：臺灣板橋地
方法院檢察署八十二年偵字第一七二二三、二０三七六號，併辦案號：臺灣板橋地方
法院檢察署八十五年度偵緝字第四五六號、八十五年度偵字第一二二八Ｏ、二四一二
二號、八十六年度偵字第三五四三號、臺灣南投地方法院檢察署八十六年度偵字第七
九七號）提起上訴，經判決後，由最高法院第二次發回更審，本院判決如左：
    主  文
原判決關於吸用化學合成麻醉藥品及執行刑部分，均撤銷。
甲○○共同意圖販賣化學合成麻醉藥品，累犯，處有期徒刑年陸月。
附表二所示之物均沒收。
    事  實
一、甲○○於民國七十七年間，因賭博案件，經臺灣板橋地方法院判處有期徒刑七月
    ，罰金五千元，如易服勞役以三十元折算一日，於七十七年四月二十一日判決確
    定，嗣依中華民國七十七年罪犯減刑條例裁定減為有期徒刑三月又十五日，如易
    科罰金以三十元折算一日，罰金二千五百元，如易服勞役以三十元折算一日確定
    ，於七十七年九月二十九日准予易科罰金執行完畢，仍不知悔悟。其明知安非他
    命業經行政院衛生署於七十九年十月九日公告列為麻醉藥品管理條例管理之化學
    合成麻醉藥品，於同年月十一日生效，不得非法持有、施打、吸用、販賣，竟與
    吳嗣哲（原審法院通緝中，另結）基於共同吸用化學合成麻醉藥品安非他命之犯
    意聯絡，於八十二年二月中旬，在台北縣中和市○○街四之一號二樓向一綽號「
    大胖」之不詳姓名者以保濟瓦裝每瓶新台幣（下同）八百元之價格，購入安非他
    命五十瓶，嗣二人除供自己吸用外，竟共同以意圖販賣之意而非法持有之犯意，
    在台北縣中和市○○街四之一號二樓以天平、法碼、小瓢根、空塑膠袋欲加以分
    裝為小包，意圖販賣，經警於附表一(一)之1.、2.所示時地，查獲甲○○、吳嗣哲
    ，並扣得如附表一(一)之１）、、、、，(一)之２所示之安非他命天平
    、法碼、小瓢根及空塑膠袋等物。
二、案經臺北縣警察局中和分局（下稱：中和分局）報請及臺北市政府警察局中山分
    局（下稱：中山分局）移送臺灣板橋地方法院檢察署檢察官偵查起訴。及經臺北
    縣警察局三重分局（下稱：三重分局）報請臺灣板橋地方法院檢察署檢察官移送
    併辦。
    理  由
一、訊據上訴人即被告（以下簡稱被告）甲○○矢口否認有販賣安非他命之犯行，辯
    稱：伊未販賣安非他命，警訊筆錄並不實在，故拒絕簽名，不能採為證據，扣案
    安非他命係供自已吸用，另天平秤係渠七十年間販賣鈕扣所用云云。
二、經查：
  (1)被告甲○○與另一共犯吳嗣哲，分別於八十二年十月六日二十二時四十五分、八
    十二年十月七日三時五十分在附表一(一)之１、(一)之２所示地點為警查獲，並扣有
    如附表一所示之物，分據甲○○、吳嗣哲供承在卷，扣案之物如安非他命吸食器
    、玻璃球、酒精燈、玻璃管、燃燒安非他命錫鉑紙等物，與吸用安非他命有關外
    ，其他如天平、法碼、小瓢根、空塑膠袋多量，均難認與吸用安非他命有何關連
    。
  (2)檢察官認上訴人有非法販賣安非他命之行為，無非以被告及吳嗣哲於警訊時已坦
    承販賣安非他命為據。惟被告及吳嗣哲於八十二年十月六日被查獲第一次警訊時
    雖均供承販賣安非他命，然彼二人均拒絕簽名，此有該筆錄可稽（見偵字第一七
    二二三號卷第五、八頁）。雖被告及吳嗣哲於翌日第二次警訊筆錄對第一次警訊
    筆錄內容已供承為實在，簽名於其上。惟該筆錄均未提及販賣安非他命之事，足
    見該「實在」一語，乃係警員之例行記載，且被告及吳嗣哲均未細看即予簽名，
    此由被告及吳嗣哲被移送檢察官偵訊時，均異口同聲否認販賣安非他命即可明瞭
    。至於臺北縣警察局中和分局南勢派出所警員曾俊銘於本院前審雖證稱：被告之
    筆錄為依其自由意思陳述，未有以任非法方法取供。惟被告如係出於自願而自白
    ，焉會拒絕簽名，該筆錄之真實性即值懷疑，況且被告之前述筆錄，亦未供明販
    賣之時間、地點、買受人，自不得以事實不詳，且經被告拒絕簽名之筆錄作為被
    告再販賣安非他命之犯罪之證據。
  (3)扣案附表一編號(一)1.之之結晶體部分：該等結晶體有三小包，經送法務部調查
    局複驗結果，均含有甲基安非他命，驗餘淨重為一．九七公克（包裝重０．六八
    公克），有該局八十六年四月二十八日（）陸字第八六０二八一二Ｏ號檢驗通
    知書可稽（見上更(二)卷第一一六至一二三頁）。扣案附表一編號(一)1.之之結晶
    粉末部分：該等結晶粉末一小包，警局雖註記為「潘他唑新」，然經原審送請行
    政院衛生署藥物食品檢驗局鑑驗結果，含有甲基安非他命（原檢體含包裝重０．
    九七公克，驗餘含包裝重０．九六三公克），亦有該局八十三年五月五日藥檢壹
    字第八三０三五一一號函並附檢驗成績書在卷足佐（見原審卷(三)第三二至三四頁
    ）。扣案附表一編號２之一１結晶粉體部分：該等結晶體有四小包，經送法務部
    調查局複驗結果，均含有甲基安非他命，驗餘淨重為一．八五公克（包裝重０．
    八九公克），有該局八十六年四月二十八日（）陸字第八六０二八一二０號檢
    驗通知書可稽（見上更(二)卷第一一六至一二三頁）。
  (4)被告雖辯稱扣案之安非他命係供其自己吸用云云，然衡諸扣得被告非法持有附表
    一編號(一)1.之、編號(一)２之所示之安非他命加上附表一編號(一)之所示誤為
    潘他唑新之Ｏ．九七Ｏ公克，其數量已屬不少，顯非僅供自行吸食之用，再參諸
    所扣獲之天平、法碼及空塑膠袋九百十個、小瓢根二支，尤難認與吸用有關，雖
    被告又辯扣案之天平秤係渠七十年間販賣鈕扣所用留下乙節，查被告提出其身分
    證之職業欄固有登載「遠東鈕扣行負責人」等字樣（見卷(八)第四十七頁），但被
    告亦自承伊七十年間做鈕扣生意，祇做了一、二年而已，鈕扣每一四四顆包一包
    ，有一定重量，用天平秤等語（見卷(八)第三十七頁背面末行、第一二六頁第三行
    ），則約自七十二年以後被告即不再從事鈕扣行之生意，再觀諸扣案之天平除法
    碼以外，尚有裝安非他命之特製小瓢根及九百餘個預備裝安非他命之新的空塑膠
    袋（參見附表一編號(一)１之，又被告與乙○○均供陳彼此有調貨安非他命等情
    ，顯然被告確有以該法碼、天平秤安非他命而分裝意圖出售甚明，是其身分證雖
    有為前開記載，仍難為被告有利之證據。
  (6)本件雖不能證明被告有檢察官起訴所指之非法販賣安非他命之行為，然依其所查
    扣之諸多事證，其共同購入之安非他命除自行非法施用外，尚足以證明其有意圖
    販賣而非法持有之行為。
三、按安非他命業經行政院衛生署於七十九年十月九日公告列為麻醉藥品管理條例第
    二條第四款所規定之化學合成麻醉藥品，於同年月十一日生效，依同條例第十三
    條規定，不得非法持有、吸用、販賣。被告違反此項規定，非法意圖販賣而持有
    安非他命，核係犯同條例第十三條之一第二項第二款之意圖販賣而非法持有麻醉
    藥品罪。公訴人認被告所為係犯同條例第十三條之一第二項第一款之非法販賣麻
    醉藥品罪，尚有未洽，起訴法條，應予變更。被告與在逃之吳嗣哲有犯意之聯絡
    及行為之分擔為共同正犯。查被告行為後，毒品危害防制條例已於八十七年五月
    二十日公布施行，安非他命已列為該條例第二級毒品，依該條第五條第二項意圖
    販賣而持有第二級毒品者，處五年以上有期徒刑，得併科新台幣五萬元以下罰金
    ，比較新舊法，以行為時之麻醉藥品管理條例第十三條之一第二項第二款之規定
    ，較有利於行為人，爰依刑法第二條第一項但書之規定適用最有利行為人之法律
    處斷。
四、公訴意旨另以：被告甲○○於八十二年十月六日晚間十時四十五分許，在上開住
    處為警查獲化學合成麻醉藥品潘他挫新（速賜康）一包淨重二點三公克，因認被
    告甲○○另涉犯麻醉藥品管理條例第十三條之一第二項第五款之非法持有化學合
    成麻醉藥品罪嫌。惟查：公訴人所謂之「潘他挫新」之白色透明結晶物經送請行
    政院衛生署藥物食品檢驗局鑑驗結果，實係化學合成麻醉藥品安非他命，含包裝
    原重０．九七０公克，鑑驗耗用０．００七公克，剩餘０．九六三公克（即附表
    一編號１所示之物），有該局八十三年五月五日藥檢壹字第八三０三五一一號檢
    驗成績書附卷可稽，則被告雖犯有該款之罪，然其所非法持有之化學合成麻醉藥
    品應為安非他命而非潘他挫新（速賜康），公訴意旨對此容有誤會。然其所犯非
    法持有安非他命之低度行為，已為意圖非法販賣安非他命之高度行為所吸收，不
    另論罪，公訴人請求併合處罰，尚有未洽。
五、公訴意旨再以（八十二年度偵字第二０三七六號部分）：被告甲○○向台南縣柳
    營鄉綽號「跛腳忠」之姓名年籍不詳之男子販入安非他命一大包，價格十二萬元
    ，有連續販賣安非他命之犯行。經將公訴意旨中所稱之安非他命一大包，經送請
    行政院衛生署藥物食品檢驗局鑑驗結果，並非安非他命而係麻黃素，有上開八十
    三年五月五日藥檢壹字第八三０三五一一號檢驗成績書附卷可稽，本院前審（原
    二審）再檢具檢體送送請法務部調查局檢驗，亦係麻黃素，驗餘淨重二四九．九
    七公克，復有該局八十六年四月二十六日（）陸字第八六０二八一二六號檢驗
    通知書可憑。被告於警訊也已供述該大包安非他命有刺鼻的辛辣味，所以一直沒
    有分裝販賣。查麻黃素雖為製造安非他命原料之一種，但究非麻醉藥品，被告又
    非製造安非他命者，其單純受騙販入麻黃素，誤為安非他命麻醉藥品，此部分尚
    不構成犯罪，又該次查扣之安非他命驗餘淨重僅０．一三公克，數量甚微，應認
    僅供自己吸用，與意圖販賣而持有無關，因公訴人認與前揭有罪販賣部分，有連
    續犯裁判上一罪關係，亦不另為無罪之諭知。
六、本院就公訴人起訴非法販賣麻醉藥品安非他命罪部分，已變更起訴法條為意圖販
    賣而非法持有罪，因之以非法販賣麻醉藥品罪移送併辦之八十五年偵緝字第四五
    六號（臺北縣政府警察局三重分局移送板橋地檢署，原分案號八十三年偵字第二
    八一二號）、八十五年偵字第一二二八０號（警局移送檢察署，原分案號八十三
    年度偵字第五三九八號），與本案既無連續犯裁判上一罪之關係，本院自無從併
    案審理，又臺北市政府警察局原移送臺灣板橋地方法院檢察署八十三年度偵字第
    一八四七八號移送併辦，認被告涉嫌販賣安非他命罪而移送併辦部分，經查該部
    分事實與臺灣板橋地方法院檢察署八十四年度偵字第二Ｏ六一一號檢察官起訴之
    基本事實相同，而該案已經臺灣板橋地方法院八十五年度訴字第一六一五號判決
    在案，有該判決正本在卷可憑（見上更(二)卷第七十頁），且該部分犯行係在八十
    三年八月間，與本案認定之犯罪時間即八十二年二月底，相隔達一年半，難謂有
    何連續犯裁判上一罪之關係，故此併辦部分應另退還由檢察官另行為適當之處理
    。至於臺灣板橋地方法院檢察署八十五年度偵字第二四一二二號、八十六年度偵
    字第三五四三號及臺灣南投地方法院檢察署八十六年度偵字第七九七號均移送併
    辦被告非法持有海洛因罪嫌部分（參見附表二編號(二)、(三)、(四)），因本案被告所
    犯非法施用毒品罪部分已於八十三年十一月三日經本院前審（即八十三年度上訴
    字第五八一四號）判決確定，該等部分均無從併辦，而應退回原檢察官另行偵結
    ，附此敘明。
七、原審對被告為科刑之判決，雖非無見。惟查：公訴人係對被告販賣安非他命起訴
    ，對其另涉吸用安非他命明確表明未予起訴，移送臺灣臺南地方法院併辦。原審
    對公訴人未起訴之吸用安非他命犯行，予以有罪科刑判決，而對販賣安非他命部
    分，認不構成犯罪，且認與未起訴為裁判外之吸用安非他命部分，認有實質一罪
    關係，不另為無罪之諭知，不單有未受請求事項予以判決之違法，且有對已受請
    求之重罪，公訴人認獨立犯罪部分，於主文不為判決，任意擴充實質上一罪關係
    ，不另為無罪諭知，造成重罪輕判失出之不當。公訴人上訴意旨對被告販賣麻醉
    藥品部分，指摘原判決認不構犯罪為不當，尚非全無理由。被告上訴意旨認原判
    決吸用麻醉藥品量刑過重云云，雖不足採，但原判既有可議，自應由本院將原判
    決關於吸用安非他命暨執行刑部分均予撤銷改判（另持有刀械部分，被告撤回上
    訴；施用毒品罪部分已判刑確定，均不在本次審判範圍）。查被告有事實欄所載
    之犯罪科刑及執行情形，此為被告所供承，復有臺灣高等法院檢察署刑案紀錄簡
    覆表一份在卷可憑，其受有期徒刑之執行完畢後，五年以內再犯有期徒刑以上之
    本罪，為累犯，應依法褫加重其刑。爰審酌被告之素行不佳及其犯罪之動機、目
    的、手段、所生危害、犯後態度等一切情狀，量處如主文第二項所示之刑。至於
    扣案附表二之(一)所示之安非他命，均為違禁物，應依刑法第三十八條第一項第一
    款規定宣告沒收；附表二之(二)所示之物，為被告甲○○與吳嗣哲所共有，供犯罪
    所用之物，分據被告與吳嗣哲陳稱在卷，均依法宣告沒收。至為警查扣除前開沒
    收之物外之附表一所示其餘物品，或為被告非法吸用安非他命之物，應於其另外
    吸用安非他命案中處理，或不屬於違禁物，或非供犯罪所用或預備或所得之物，
    均不得宣告沒收。
據上論斷，應依刑事訴訟法第三百六十九條第一項前段、第三百六十四條、第三百條
、第二百九十九條第一項前段，麻醉藥品管理條例第十三條之一第二項第二款，刑法
第十一條前段、第二條第一項但書、第二十八條、第四十七條、第三十八條第一項第
一款、第二款，判決如主文。
本案經檢察官覃正祥到庭執行職務。
中      華      民      國    八十九    年      三      月     十五     日
                              臺灣高等法院刑事第二庭
                                  審判長法  官  戴  章  甫
                                        法  官  林  銓  正
                                        法  官  黃  金  富
右正本證明與原本無異。
不服本判決應於收受送達後十日內向本院提出上訴書狀，其未敘述上訴之理由者並得
於提起上訴後十日內向本院補提理由書（均須按他造當事人之人數附繕本）。
                                        書記官  洪  金  堆
中      華      民      國    八十九    年      三      月     十六     日
附錄：本案論罪科刑法條全文
管制藥品管理條例第十三條之一第二項第二款：
違反前條之規定，其屬於第二條第四款之麻醉藥品者，依左列規定處罰：
二、意圖販賣而非法持有者，處三年以上十年以下有期徒刑，得併科三萬元以下罰金
    。
附表一
┌─┬───────────────┬────────┬────────┐
│編│    查     獲    明      細   │ 勘驗及鑑定資料 │                │
│  ├──┬───┬────────┼────────┤ 移  案  經  過 │
│  │日期│地  點│警局查扣物品清單│ 沒  收  理  由 │                │
│號│    │在場人│明            細│                │                │
├─┼──┼───┼────────┼────────┼────────┤
│(一)│年│台北縣│安非他命吸食器│(略)            │經台北縣警察局中│
│之│１０月│中和市│  一個          │                │和分局報請板橋地│
│1.│６日│明義街├────────┼────────┤檢署偵查起訴 ─ │
│  │時│４之１│玻離球三個    │(略)            │82年偵字17223號 │
│  │分│號２樓├────────┼────────┤(即卷(一))        │
│  │    │      │酒精燈二個    │(略)          │                │
│  │    │甲○○├────────┼────────┤                │
│  │    │      │玻離管四支    │(略)            │註一警局檢臨扣案│
│  │    │      ├────────┼────────┤保管物品清單（參│
│  │    │      │針筒一支      │(略)            │見卷(一)p12-14)   │
│  │    │      ├────────┼────────┤註二本院贓證物品│
│  │    │      │美娜水一瓶    │(略)            │清單(參見卷(四)p20│
│  │    │      ├────────┼────────┤-22)            │
│  │    │      │法碼及天平秤一│(1)分裝安非他命，│                │
│  │    │      │  組            │  意圖供販賣犯罪│                │
│  │    │      │                │  所用之物。    │                │
│  │    │      │                │(2)被告甲○○與共│                │
│  │    │      │                │  犯吳嗣哲所共有│                │
│  │    │      ├────────┼────────┤                │
││    │      │特製小瓢根二支│(1)分裝安非他命意│                │
│  │    │      │                │  圖供販賣犯罪所│                │
│  │    │      │                │  用之物。      │                │
│  │    │      │                │(2)被告甲○○與共│                │
│  │    │      │                │  犯吳嗣哲所共有│                │
│  │    │      ├────────┼────────┤                │
│  │    │      │空塑膠袋九一Ｏ│(1)分裝安非他命意│                │
│  │    │      │  個            │  圖供販賣犯罪所│                │
│  │    │      │                │  用之物。      │                │
│  │    │      │                │(2)被告甲○○與共│                │
│  │    │      │                │  犯吳嗣哲所共有│                │
│  │    │      ├────────┼────────┤                │
│  │    │      │已用過塑膠袋│(略)            │                │
│  │    │      │  個（含有安非他│              │                │
│  │    │      │  殘渣）        │                │                │
│  │    │      ├────────┼────────┤                │
│  │    │      │裝海洛因用已裝│(略)            │                │
│  │    │      │  過塑膠袋三包（│                │                │
│  │    │      │  含海洛因殘渣）│                │                │
│  │    │      ├────────┼────────┤                │
│  │    │      │保濟丸空瓶 (內│(略)            │                │
│  │    │      │  殘留安非他命少│                │                │
│  │    │      │  許) 四瓶      │                │                │
│  │    │      ├────────┼────────┤                │
│  │    │      │安非他命淨重  │(1)勘驗結果：結晶│                │
│  │    │      │  8.9公克       │  三小包（見卷(八)│                │
│  │    │      │                │  p88-89）      │                │
│  │    │      │                │(2)鑑驗結果：結晶│                │
│  │    │      │                │  體均含甲基安非│                │
│  │    │      │                │  他命，驗餘淨重│                │
│  │    │      │                │  1.97公克（包裝│                │
│  │    │      │                │  重0.68公克)─ │                │
│  │    │      │                │  （見卷(八)p119）│                │
│  │    │      │                ├────────┤                │
│  │    │      │                │違禁物          │                │
│  │    │      ├────────┼────────┤                │
│  │    │      │潘他唑新淨重  │(1)勘驗結果：結晶│                │
│  │    │      │  2.3公克       │  粉末一小包（見│                │
│  │    │      │                │  卷(八)p88-89）  │                │
│  │    │      │                │(2)鑑驗結果：結晶│                │
│  │    │      ││  粉末含甲基安非│                │
│  │    │      │                │  他命，原檢體含│                │
│  │    │      │                │  包裝重0.970公 │                │
│  │    │      │                │  克，驗餘含包裝│                │
│  │    │      │                │  重0.963公克─ │                │
│  │    │      │                │  （見卷(三)p34編 │                │
│  │    │      │                │  號11）        │                │
│  │    │      │                ├────────┤                │
│  │    │      │                │違禁物          │                │
│  │    │      ├────────┼────────┤                │
│  │    │      │海洛因淨重3.8 │(略)            │                │
│  │    │      │  公克          │                │                │
│  │    │      ├────────┼────────┤                │
│  │    │      │呼叫器一個    │(略)            ││
│  │    │      ├────────┼────────┤                │
│  │    │      │現金新臺幣    │(略)            │                │
│  │    │      │  八千五百元    │                │                │
├─┼──┼───┼────────┼────────┤                │
│(一)│年│台北縣│安非他命四包( │(1)勘驗結果：結晶│                │
│之│１０月│中和市│  淨重九公克）  │  四小包（見卷(八)│                │
│2.│７日│明義街│                │  p88-89）      │                │
│  │３時│巷口吳│                │(2)鑑驗結果：結晶│                │
│  │分│嗣哲之│                │  體均含甲基安非│                │
│  │    │後車箱│                │  他命，驗餘淨重│                │
│  │    │      │                │  1.85公克（包裝│                │
│  │    │吳嗣哲│                │  重0.89公克)─ │                │
│  │    │      │                │  （見卷(八)p118）│                │
│  │    │      │    ├────────┤                │
│  │    │      │                │違禁物          │                │
│  │    │      ├────────┼────────┤                │
│  │    │      │燃燒安非他命錫│(略)            │                │
│  │    │      │  鉑紙張      │                │                │
│  │    │      ├────────┼────────┤                │
│  │    │      │、簽賭六合彩│(略)            │                │
│  │    │      │相關資料（略）  │                │                │
│  │    │      ├────────┼────────┤                │
│  │    │      │保濟丸瓶三個（│(略)            │                │
│  │    │      │  內含安非他命殘│                │                │
│  │    │      │  物）          │                │                │
└─┴──┴───┴────────┴────────┴────────┘
附表二（應宣告沒收之物）
(一)違禁物部分：
  1.附表一編號(一)1.之所示之安非他命。
  2.附表一編號(一)1.之所示之安非他命。
  3.附表一編號(一)2.之所示之安非他命。
(二)供犯罪所用之物部分：
  1.法碼及天平秤一組（甲○○與吳嗣哲共有，附表一編號(一)1.之）。
  2.特製小瓢根二支（甲○○與吳嗣哲共有，附表一編號(一)1.之）。
  3.空塑膠袋九一Ｏ個（甲○○與吳嗣哲共有，附表一編號(一)1.之）。


司法院資訊處製作；財團法人民間司法改革基金會備份。
